【裁判字號】    89,判,351
【裁判日期】    890211
【裁判案由】    檢肅流氓條例
【裁判全文】
行  政  法  院  判  決                            八十九年度判字第三五一號
    原      告  甲○○
    被      告  內政部警政署（承受臺灣省政府警政廳業務）
右當事人間因檢肅流氓條例事件，原告不服內政部中華民國八十八年一月三十日台（
八八）內訴字第八七○六六七一號再訴願決定，提起行政訴訟，本院判決如左︰
    主  文
原告之訴駁回。
    事  實
緣原告於民國（下同）八十五年三月間，因強迫台中縣大雅鄉（以下簡稱大雅鄉）鄉
民代表會（以下簡稱大雅鄉代表會）代表張鎮鎰承包鄉公所工程轉讓與其承做被拒，
藉機傷害張鎮鎰未果，事後連續多次至張鎮鎰住處恐嚇騷擾。八十五年十一月間，又
糾纏大雅鄉代表會主席劉福全，承包鄉公所工程轉讓其承做被拒，即進入代表會辦公
室滋事，怒罵恫嚇劉福全，並毆傷適巧在場之劉妻李玲珍。八十六年六月間，於大雅
鄉當地餐廳喝酒，對被害人蔡健龍出言恫嚇。八十六年九月間，在大雅鄉鄉公所對洽
公之被害人劉鴻以言詞挑釁，復以電話恐嚇之。八十六年十月間，在大雅鄉○○路
一六八ＫＴＶ店喝酒，竟掀翻酒桌並滋擾其他顧客。經台中縣警察局會同台中縣憲兵
隊及法務部調查局台中縣調查站初審提報，台灣省政府警政廳依據檢肅流氓條例第二
條第三款、第五款規定，複審認定為流氓，以書面告誡並列冊輔導。原告不服，聲明
異議，未獲變更，提起訴願、再訴願，均遭決定駁回，乃提起行政訴訟。茲摘兩造
訴辯意旨於次：
原告起訴意旨略稱︰一、原告並無恐嚇、傷害劉福金夫婦蔡健龍、張鎮鎰、劉鴻等
人，亦無在一六八ＫＴＶ店翻桌及滋擾其他顧客情事，與劉福全有債務糾紛，在一六
八ＫＴＶ店只是對服務生說話大聲一點。原告與劉福全取得鄉公所公共工程，劉福全
索取佣金無度，原告與之清算，劉某推諉與其妻，致生糾紛，檢舉事實均非真實。請
予以測謊，以明真象。為此訴請撤銷原處分及一再訴願決定等語。
被告答辯意旨略謂︰原告傷害、恐嚇、翻桌滋事等事實，原告並未積極否認，且證人
指陳歷歷，其行為洵堪認定，被告處分並無違誤，原告之訴為無理由，請予駁回等語
。
    理  由
一、查台灣省政府警政廳於精省後裁撤，其業務由內政部警政署承受，本院依職權逕
列內政部警政署為被告，承受其訴訟先為說明。
二、按「本條例所稱流氓，為年滿十八歲以上之人，有左列情形之一，足以破壞社會
秩序者，由直轄市警察分局、縣（市）警察局提出具體事證，會同其他有關治安單位
審查後，報經其上級警察機關複審認定之：一．．．  三霸佔地盤、敲詐勒索、強迫
買賣、白吃白喝、要挾滋事、欺壓善良或為其幕後操縱者。．．．五品行惡劣或遊蕩
無賴，有事實足認為有破壞社會秩序或危害他人生命、身體、自由、財產之習慣者。
」「本條例第二條所稱具體事證，係指足以認明具有該條所定情形之左列事證：一檢
舉書、自白書。二鑑定書。三談話筆錄。四照片、錄音、錄影。五警察或治安人員之
查證報告。六檢察官之起訴書或處分書、審判機關之裁判書、警察機關之處分書或認
定流氓之文件。本條例第二條所稱足以破壞社會秩序，係指其行為具有不特定性、積
極侵害性及慣常性，對社會秩序足以破壞者而言。」檢肅流氓條例第二條第三款、第
五款、檢肅流氓條例施行細則第四條定有明文。本件被告根據檢舉，以原告於八十五
年三月間，因強迫大雅鄉代表會代表張鎮鎰承包鄉公所工程轉讓其承做被拒，藉機傷
害張鎮鎰未果，事後多次至張鎮鎰住處恐嚇騷擾。八十五年十一月間，又糾纏大雅鄉
代表會主席劉福全承包鄉公所工程，轉讓其承做被拒，進入代表會辦公室滋事，怒罵
恫恐劉福全，並毆傷適巧在場之劉妻李玲珍。八十六年六月間，於大雅鄉當地餐廳喝
酒，對被害人蔡健龍出言恫恐。八十六年九月間，在大雅鄉公所對治安之被害人劉鴻
以言詞挑釁，復以電話恐嚇之。八十六年十月間，在大雅鄉○○路一六八ＫＴＶ店
喝酒，掀翻酒桌，滋擾其他顧客等事實，業經證人在警局指認證稱綦詳，載之筆錄，
並有診斷書、口卡片調查資料表等附可稽。原告對於在上開時地與被害人糾葛之事
實亦不否認。經台中縣警察局、台中縣憲兵隊，法務部調查局台中縣調查站會同審查
提報。認為事證明確，而依首開規定，認定原告為流氓，予以告誡並列冊輔導，經核
於法並無違誤。原告訴陳與被害人有債務糾紛云云，並無證據可資佐證，又空言否認
有傷害、挑釁、騷擾恐嚇、翻案滋擾等行為，核與證人所述不符，難以憑信。原告主
張，應無足採。查原告行為，已符合要挾滋事，欺壓善良及品行惡劣之要件。且其侵
擾對象包括民意代表、一般民眾，發生地點或在鄉公所，或在代表會辦公室，或住處
，或餐廳。在客觀上顯有不特定性、積極侵害性及慣常性，對社會秩序已造成破壞危
害，被告之處分，於法難謂違誤。一再訴願決定，遞予維持，亦無不合。原告起訴意
旨，仍執陳詞，指摘原處分及一再訴願決定不當，求為撤銷，難認有理由，應予駁回
。末查原告請求測謊乙節，經查事證已明，核無必要，並此明。
據上論結，本件原告之訴為無理由，爰依行政訴訟法第二十六條後段，判決如主文。
中    華    民    國     八十九      年      二      月      十一       日
                    行 政 法 院 第 四 庭
                                審 判 長 評  事      葉  振  權
                                         評  事      姜  仁  脩
                                         評  事      吳  錦  龍
                                         評  事      吳  明  鴻
                                         評  事      尤  三  謀
右  正  本  證  明  與  原  本  無  異
                                         法院書記官  彭  秀  玲
中    華    民    國     八十九      年      二      月      十四       日


司法院資訊處製作；財團法人民間司法改革基金會備份。
